【裁判字號】    98,訴,1185
【裁判日期】    981231
【裁判案由】    加重強盜等
【裁判全文】
臺灣基隆地方法院刑事判決              98年度訴字第1185號
公  訴  人  臺灣基隆地方法院檢察署檢察官
被      告  乙○○
指定辯護人  本院公設辯護人戊○○
上列被告因加重強盜等案件，經檢察官提起公訴（98年度偵字第
4739號），本院判決如下：
    主  文
乙○○犯如附表編號1 至8 所示之罪，各處如附表編號1 至8 所
示之刑，應執行有期徒刑玖年。扣案之開山刀壹把、安全帽壹頂
、口罩壹個，均沒收。
    事  實
一、乙○○有下列前案紀錄：
  (一)曾因施用第1 級毒品海洛因案件經本院判處有期徒刑8 月，
    又因強盜、竊盜、傷害等罪，經台灣高等法院法院先後判處
    有期徒刑8 年、8 月、8 月、2 年，又台灣高等法院以93年
    度聲字第67裁定應執行有期徒刑11年，除強盜罪外，96年經
    臺灣高等法院以96聲減字第670 號裁定各分別減為有期徒刑
    4 月、4 月、1 年，與強盜罪應執行有期徒刑9 年6 月，甫
    於民國98年6 月22日假釋，目前仍在假釋期間（未構成累犯
    ）。
二、詎仍不知警惕，意圖為自己不法之所有，於附表編號一至八
    號所示時、地、方式竊取或強盜財物，贓款購買行動電話補
    充卡及毒品，花用殆盡。嗣庚○○被搶後報案，經警循線於
    98年10月24日23時許，在基隆市○○區○○路6 號就查獲乙○○，從乙○○身上起出強盜丙○○之贓款1100元（已發還
    丙○○）及強盜庚○○之贓款1340元（已發還庚○○），並
    扣得機車鑰匙1 支、開山刀1 把、安全帽1 頂、口罩1 個，
    再循線在孟檳榔攤扣得乙○○遺落在現場之菜刀1 把。
三、案經基隆市警察局第四分局報告臺灣基隆地方法院檢察署檢
    察官偵查起訴。
    理  由
壹、證據能力部分：
    按被告以外之人於審判外之言詞或書面陳述，雖不符刑事訴
    訟法第159 條之1 至第159 條之4 之規定，然經當事人於審
    判程序同意作為證據，法院審酌該言詞陳述作成時之情況，
    認為適當者，亦得為證據，刑事訴訟法第159 條之5 第1 項
    定有明文。當事人、代理人或辯護人於法院調查證據時，知
    有刑事訴訟法第159 條第1 項不得為證據之情形，而未於言
    詞辯論終結前聲明異議者，視為有前項之同意，同條第2 項
    亦有明定。本案據以認定被告犯罪事實之證據，部分屬於傳
    聞證據，惟檢察官、被告就該等證據，於本院審理程序時均
    未爭執其證據能力，且迄於言詞辯論終結前復未聲明異議，
    而本院審酌並無違法取證之瑕疵，亦認以之作為證據為適當
    ，故依刑事訴訟法第159 條之5 第1 項、第2 項之規定，該
    等傳聞證據均具備證據能力而得作為證據，合先敘明。
貳、實體部分：
一、上開事實，業據被告乙○○迭於警詢、檢察官偵查時及本院
    審理時坦承不諱，核與證人即被害人丁○○、癸○○、子○○、辛○○、壬○○、庚○○於警詢、偵查中，證人即被害
    人甲○○、丙○○於警詢中證述之情節相符，復有書證：監
    視器錄影光碟翻拍照片、照片、贓物認領保管單、基隆市警
    察局車輛尋獲電腦輸入單、扣押扣押物品目錄表在卷可稽，
    並有菜刀1 把、開山刀1 把扣案可資佐證，足徵被告乙○○
    出於任意性之自白，與事實相符，被告上開犯行，均堪予認
    定，應依法論科。
二、論罪科刑：
  (一)按刑法第321 條第1 項第3 款規定所謂之兇器，其種類並無
    限制，凡客觀上足對人之生命、身體、安全構成威脅，具有
    危險性之兇器均屬之。次按所謂強暴，係指直接或間接對於
    人施以暴力，即以有形之暴力行為強加諸被害人之身體而言
    ；至所謂脅迫，係指以言詞或舉動要脅逼迫被害人之謂，不
    以言詞威嚇為唯一之方法，要在客觀上可使人發生恐怖觀念
    之行為，即足當之，至該人是否因而心生畏怖，則非所問；
    又所謂強暴、脅迫之手段，祇須抑壓被害人之抗拒，足以喪
    失其意思自由為已足，縱令被害人實際並無抗拒行為，仍於
    強盜罪之成立，不生影響；且強盜罪之所謂不能抗拒，係指
    行為人所為之強暴、脅迫等不法行為，就當時之具體事實，
    予以客觀之判斷，足使被害人身體上或精神上達於不能或顯
    難抗拒之程度而言。經查，本件被告為強盜犯行所使用之開
    山刀、菜刀、美工刀等，依一般社會通念，均足以使人之身
    體、生命產生危險，堪認係兇器無疑；又被告以上開客觀上
    足對人之生命、身體安全構成威脅、具有危險性之菜刀、開
    山刀、美工刀，持之向被害人施以恫嚇，及用開山刀架住被
    害人脖子或貼著被害人肚子，已對被害人之生命安全造成極
    大之威脅，使其心生畏懼，客觀上足以抑制被害人之抵抗，
    核屬前開所稱之脅迫及強暴行為，至使被害人無法抗拒之狀
    態至明。
  (二)是核被告乙○○所為：
    附表編號1 、3 、6 所示竊取被害人甲○○等人機車，係
      犯刑法第320 條第1 項之竊盜罪。
    附表編號2 、4 、7 、8 手持菜刀或開山刀強盜被害人丁○○等人財物，係犯係犯刑法第328 條第1 項之強盜罪而
      有同法第321 條第1 項第3 款之情形，應論以刑法第330
      條第1 項之加重強盜罪。
    附表編號5 進入檳榔攤大喊搶劫，並手拿檳榔攤內之美工
      刀，因被害人抓住被告之左手，大喊搶劫救命，被告心慌
      逃逸而未取得財物，因被告進入檳榔攤時隨手拿到之美工
      刀，被告僅用之於恫嚇被害人，對該美工刀並無不法所有
      意圖，故被告強盜未取得財物之行為，係犯刑法第328 條
      、第3 項第1 項之強盜罪而有同法第321 條第1 項第3 款
      之情形，應論以刑法第330 條第2 項、第1 項之加重強盜
      未遂罪。並依刑法第25條第2 想規定，依既遂犯之刑減輕
      之。
  (三)又所犯附表編號1 至8 之竊盜、加重強盜犯行，各罪間犯意
    個別，應予分論併罰。
  (四)爰審酌被告年輕力壯，不思正職工作，竟僅因一時缺錢花用
    ，即持兇器四處尋找作案目標強盜財物，法治觀念實有偏差
    ，對社會治安亦已造成嚴重影響；復考量其犯罪方法，乃以
    菜刀或開山刀指向或架在被害人脖子上，對被害人之身心均
    已造成極大之威脅；再慮及其智識程度、犯罪之動機、目的
    、獲利程度、被害人所受損害等情；兼衡其犯後已坦承犯行
    ，於審理中表現知錯態度，已生悔悟之心，且所強盜之財物
    非鉅，及於犯案過程中並未傷害被害人，惟尚未與被害人達
    成和解等一切情狀，各量處如主文所示之刑，並定其應執行
    之刑，以示懲儆。
三、沒收部分：
  (一)扣案之開山刀1 把、安全帽1 頂、口罩1 個，屬被告乙○○
    所有，供犯附表編號7 、8 五所示強盜罪所用之物，應均於
    被告所處主刑之後，併予宣告沒收。
  (二)至扣案之機車鑰匙1 支，雖供被告行竊如附表編號6 所示犯
    行所用之物，然非被告所有，爰不予宣告沒收。另被告如附
    表編號2 、4 、5 所用之安全帽、口罩、雨衣隨手丟棄在西
    定河內，業經被告供述在卷，上開物品既未扣案，復無證據
    證明尚未滅失，為免沒收之困難，爰不宣告沒收。
據上論斷，依刑事訴訟法第299 條第1 項前段，刑法第320 條第
1 項、第330 條第1 項、第2 項、第1 項、第25條第2 項、第51
條第5 款、第38條第1 項第2 款，刑法施行法第1 條之1 ，判決
如主文。
本案經檢察官己○○到庭執行職務。
中    華    民    國    98    年    12    月    31    日
           刑事第三庭審判長法    官  鄭景文
                           法    官  陳姵君
                           法    官  黃永定
以上正本證明與原本無異。
如不服本判決應於收受送達後10日內向本院提出上訴書狀，並應
敘述具體理由；其未敘述上訴理由者，應於上訴期間屆滿後20日
內向本院補提理由書（均須按他造當事人之人數附繕本）「切勿
逕送上級法院」。
中    華    民    國    98    年    12    月    31    日
                            書 記 官  劉珍珍
附錄本案論罪科刑依據之法條：
刑法第320條
I意圖為自己或第三人不法之所有，而竊取他人之動產者，為竊
盜罪，處5 年以下有期徒刑、拘役或5 百元以下罰金。
刑法第328條
I意圖為自己或第三人不法之所有，以強暴、脅迫、藥劑、催眠
  術或他法，至使不能抗拒，而取他人之物或使其交付者，為強盜
  罪，處5 年以上有期徒刑。
刑法第330條
I犯強盜罪而有第321 條第1 項各款情形之一者，處7 年以上有
  期徒刑。
II前項之未遂犯罰之。
附表：
┌──┬────┬──────┬───┬───────────────┬────┬────────┐
│編號│  時間  │   地點     │被害人│        犯罪行為及方法        │所犯法條│所犯罪名及宣告刑│
├──┼────┼──────┼───┼───────────────┼────┼────────┤
│ 1  │98年10月│基隆市○○路│甲○○│乙○○以其胞姐李舒嫻（不知情）│刑法第32│乙○○竊盜，處有│
│    │15日23時│259巷31之1號│      │所有機車鑰匙，發動機車引擎方式│0 條第1 │期徒刑肆月。    │
│    │35分    │前          │      │騎走，竊取甲○○所有停放該處之│項      │                │
│    │        │            │      │車牌號碼2GL-937號重型機車，充 │        │                │
│    │        │            │      │為犯案交工具。                │        │                │
│    │        │            │      │                              │        │                │
│    │        │            │      │                              │        │                │
│    │        │            │      │                              │        │                │
│    │        │            │      │                              │        │                │
│    │        │            │      │                              │        │                │
├──┼────┼──────┼───┼───────────────┼────┼────────┤
│ 2  │98年10月│基隆市○○路│林又珍│乙○○竊得前開2GL-937 號重型機│刑法第33│乙○○意圖為自己│
│    │15日23時│373號春華檳 │      │後，返家拿家人所有黑色安全帽1 │0 條第1 │不法之所有，攜帶│
│    │50分    │榔攤        │      │頂及家中菜刀1 把，騎機車至春華│項      │兇器，以強暴至使│
│    │        │            │      │檳榔攤，進入檳榔攤內，右手持菜│        │不能抗拒，而使他│
│    │        │            │      │刀架在店員丁○○左邊脖子上，致│        │人交付其物，處有│
│    │        │            │      │使丁○○不敢反抗，再以左手強取│        │期徒刑柒年貳月。│
│    │        │            │      │丁○○右手上之伍百元紙鈔2 張、│        │                │
│    │        │            │      │百元紙鈔9 張共新臺幣（下同）19│        │                │
│    │        │            │      │00元得逞，安全帽及所穿著衣褲丟│        │                │
│    │        │            │      │棄在西定河內，機車則棄置在基隆│        │                │
│    │        │            │      │市○○區○○路813 號前，經警於│        │                │
│    │        │            │      │同月19日13時許尋獲（機車已發還│        │                │
│    │        │            │      │被害人甲○○）。              │        │                │
├──┼────┼──────┼───┼───────────────┼────┼────────┤
│ 3  │98年10月│基隆市○○路│癸○○│乙○○以其胞姐李舒嫻（不知情）│刑法第32│乙○○竊盜，處有│
│    │23日零時│259巷33號旁 │      │所有機車鑰匙，發動機車引擎方式│0 條第1 │期徒刑肆月。    │
│    │5分     │            │      │騎走，竊取癸○○所有停放該處之│項      │                │
│    │        │            │      │車牌號碼POA-008 號重型機車，充│        │                │
│    │        │            │      │為犯案交工具。                │        │                │
│    │        │            │      │                              │        │                │
│    │        │            │      │                              │        │                │
│    │        │            │      │                              │        │                │
│    │        │            │      │                              │        │                │
├──┼────┼──────┼───┼───────────────┼────┼────────┤
│ 4  │98年10月│基隆市○○路│葉孟庭│乙○○竊得前開POA-008 號重型機│刑法第33│乙○○意圖為自己│
│    │23日零時│451號孟檳榔 │      │後，返家拿家人所有黑色安全帽1 │0 條第1 │不法之所有，攜帶│
│    │25分    │攤          │      │頂、家中菜刀1 把、口罩1 個、雨│項      │兇器，以脅迫至使│
│    │        │            │      │衣1 件，騎機車至孟檳榔攤左邊停│        │不能抗拒，而使他│
│    │        │            │      │放，進入檳榔攤內，右手持菜刀，│        │人交付其物，處有│
│    │        │            │      │向負責人子○○說「把錢拿出來」│        │期徒刑柒年貳月。│
│    │        │            │      │，致使子○○不敢反抗，將桌上裝│        │                │
│    │        │            │      │有千元紙鈔1 張、百元紙7 張及硬│        │                │
│    │        │            │      │幣約300 元共2000元之塑膠盒子交│        │                │
│    │        │            │      │付乙○○。乙○○得逞後慌亂逃逸│        │                │
│    │        │            │      │，菜刀遺落在現場，塑膠盒子隨手│        │                │
│    │        │            │      │丟棄。                        │        │                │
│    │        │            │      │                              │        │                │
│    │        │            │      │                              │        │                │
├──┼────┼──────┼───┼───────────────┼────┼────────┤
│ 5  │98年10月│基隆市○○路│辛○○│乙○○強盜孟檳榔攤後，將機車停│刑法第33│乙○○意圖為自己│
│    │23日零時│116號參玄檳 │      │放在OK便利商店前，走路進入參玄│0 條第2 │不法之所有，攜帶│
│    │40分    │榔攤        │      │檳榔攤，向店員辛○○說「搶劫」│項、第1 │兇器，以脅迫至使│
│    │        │            │      │，並伸出左手拿走桌上之美工刀1 │項      │不能抗拒，而使他│
│    │        │            │      │把，辛○○左手抓住乙○○拿刀之│        │人交付其物，未遂│
│    │        │            │      │左手手腕後伺機逃到外面，大喊搶│        │，處有期徒刑肆年│
│    │        │            │      │劫救命! 乙○○見狀拿美工刀1 把│        │。              │
│    │        │            │      │逃逸而未得逞。美工、安全帽、口│        │                │
│    │        │            │      │罩、雨衣隨手丟棄在西定河內，所│        │                │
│    │        │            │      │騎乘之車號POA-008 機車，棄置在│        │                │
│    │        │            │      │基隆市○○街42號前。          │        │                │
├──┼────┼──────┼───┼───────────────┼────┼────────┤
│ 6  │98年10月│基隆市○○路│壬○○│乙○○以其胞姐李舒嫻（不知情）│刑法第32│乙○○竊盜，處有│
│    │24日22時│259巷27-2號 │      │所有機車鑰匙，發動機車引擎方式│0 條第1 │期徒刑肆月。    │
│    │        │前          │      │騎走，竊取壬○○所有停放該處之│項      │                │
│    │        │            │      │車牌號碼J56-619 號重型機車，充│        │                │
│    │        │            │      │為犯案交工具。                │        │                │
│    │        │            │      │                              │        │                │
├──┼────┼──────┼───┼───────────────┼────┼────────┤
│ 7  │98年10月│基隆市○○路│丙○○│乙○○竊得前開J56-619 號重型機│刑法第33│乙○○意圖為自己│
│    │24日22時│200巷公車站 │      │後，返家拿家人所有白銀色安全帽│0 條第1 │不法之所有，攜帶│
│    │30分    │牌前        │      │1 頂、口罩1 個及攜乙○○於98年│項      │兇器，以脅迫至使│
│    │        │            │      │10月24日晚上在基隆市○○路菜刀│        │不能抗拒，而使他│
│    │        │            │      │王菜刀店，以800 元購得之開山刀│        │人交付其物，處有│
│    │        │            │      │1把 ，騎機車途經該處時，佯向女│        │期徒刑柒年貳月。│
│    │        │            │      │騎士丙○○問路，再拿出開山刀，│        │扣案之開山刀壹把│
│    │        │            │      │向丙○○說「錢拿出來」、「我只│        │、安全帽壹頂、口│
│    │        │            │      │要錢」等語，致使丙○○不敢反抗│        │罩壹個，均沒收。│
│    │        │            │      │，從皮包內拿出1100元交付乙○○│        │                │
│    │        │            │      │。                            │        │                │
│    │        │            │      │                              │        │                │
├──┼────┼──────┼───┼───────────────┼────┼────────┤
│ 8  │98年10月│基隆市○○路│庚○○│乙○○強盜丙○○後，將機車停放│刑法第33│乙○○意圖為自己│
│    │24日22時│228號振興榔 │      │振興檳榔攤左前方，進入檳榔攤內│0 條第1 │不法之所有，攜帶│
│    │30分    │攤前        │      │，向店具庚○○說「搶劫」，梁瑞│項      │兇器，以強暴、脅│
│    │        │            │      │珍見狀即向外逃走，並喊救命! 李│        │迫至使不能抗拒，│
│    │        │            │      │信賢一手持開山刀貼著庚○○肚子│        │而使他人交付其物│
│    │        │            │      │，另一手抓住庚○○，要庚○○把│        │，處有期徒刑柒年│
│    │        │            │      │錢拿出來，致使庚○○不敢反抗，│        │貳月。扣案之開山│
│    │        │            │      │交付千元紙鈔1 張，李賢再順手將│        │刀壹把、安全帽壹│
│    │        │            │      │桌上零錢340 元（50元硬幣6 枚、│        │頂、口罩壹個，均│
│    │        │            │      │10元4 枚）1340元搶走。        │        │沒收。          │
│    │        │            │      │                              │        │                │
│    │        │            │      │                              │        │                │
└──┴────┴──────┴───┴───────────────┴────┴────────┘

司法院資訊處製作；財團法人民間司法改革基金會備份。
